【裁判字號】    89,自,709
【裁判日期】    901212
【裁判案由】    侵占
【裁判全文】
臺灣臺北地方法院刑事判決                          八十九年度自字第七九號
    自  訴  人  丙○○○○客運服務股份有限公司
    代  表  人  乙○○
    被      告  丁○○
右列被告因侵占案件，經自訴人提起自訴，本院判決如左：
    主  文
丁○○意圖為自己不法之所有，而侵占自己持有他人之物，處有期徒刑月，如易科
罰金以佰元（即新台幣玖佰元）折算壹日。
    事  實
丁○○前有煙毒等多件前科，於民國（下同）八十五年三月十二日因違反麻醉藥品管
理條例案件，經台灣高等法院判處有期徒刑三年五月裁定，嗣與他案接續執行，於八
十八年三月三十一日因縮短刑期假釋出獄（假釋期滿日為九十二年三月二十九日）。
此後，盧君擔任計程車司機，於八十八年六月十四日，向丙○○○○客運服務股份有
限公司（下稱：德資公司）承租編號三八二號無線電機台一具，約定月租新台幣（以
下同）一千五百元。事後，盧君將上述無線電機具配置於自有Ｇ六─三八二號計程車
上（下稱：盧車，車牌係向案外人蓮花公司所租用），平日駕駛計程車在台北市中正
、萬華、士林、北投等地區營業。八十八年八、九月間，盧君竟意圖為自己不法之所
有，遂在台北市中正、萬華等地營業時將無線電機具侵占入己，隨即南下台中避不見
面，且未支付後續租金。德資公司因盧君未付租金，經多方打聽亦無下落，始知財物
被侵占。盧君嗣後因另案在台中被查獲始到案。
    理  由
一、關於右述事實，被告丁○○坦承租用無線電機台嗣後並未返還且未付租金，但矢
    口否認有侵占故意，辯稱：車子在八十九年農曆年車子發生車禍，後來就沒辦法
    再賺錢了，因為修了好幾次都沒修好。在八十八年六月後二、三個月，我就去台
    中了，當年在台中也有發生車禍，車子也曾被偷，約半年後才找到。去台中前，
    我在台北市中正、萬華、士林、北投等地開車營業（見審卷第一三六頁）。無線
    機台仍在車上，案發時隨同車輛扣在霧峰分局，不清楚車子目前在何處（見審卷
    第一一０頁）。
二、經調查：
    (1)右述租用無線電機台未付款之返還事實，業經自訴人德資公司指訴明確，並有
      合約書、本票、切結書、存證信函影本各一份（見審理卷第四至七頁）。自訴
      人並陳明被告在八十八年六月十四日承租，八月就沒繳費，索賠的金錢只算到
      告訴的時間，服務費可能在八十八年就提高到一千八百元。一共是十三個月。
      準時繳款的就是每月一千五百元，延遲付款就是一千八百元（見審理卷第一一
      七頁）。
    (2)盧君雖辯稱在八十八年八月間將盧車開至台中，後來曾發生車禍或被竊云云。
      但盧君於八十九年八月間始因案在台中被捕，此有台灣台北地方法院法務部在
      監在押資料表一份在卷（見審理卷第四二頁）；但是盧君早自八十八年八月起
      即未繳費，隨後將無線電機台一同載至台中，其間均未與自訴人連絡，亦未知
      會有關無線電機台下落，如非蓄意侵占，何以至此？
    (3)再者，盧君復表示在八十九年八月七日被警查獲時，盧車連同無線電機台可能
      由余新龍兒子保管（見審卷第一二三頁）。但余新龍之子甲○○經傳喚未出庭
      ，而台中縣警察局霧峰分局於九十年十一月十三日以（九０）霧警刑字第一八
      ００七號函表示，該局並未查扣盧車，余新龍之子係甲○○，七十年二月二十
      七日生，住台中縣大里市○里里○○鄰○○路九八號六樓（見審理卷第一二七
      頁）。依據上述公文亦不足以認定霧峰分局於查獲盧君時一併查扣本件無線電
      機台，併此說明。
    綜上論述，本件事證明確，被告丁○○所辯不足採信，犯行足堪認定。
三、核被告所為係犯刑法第三百三十五條第一項普通侵占罪。本院考慮上述情節，並
    參酌被告素行狀況不佳、犯罪原因與手段、家境狀況、教育程度、其行為對被害
    人所生危害程度、所得財物價值為一萬餘元、經警另案查獲始到案、犯罪後態度
    尚可、迄未賠償自訴人損害等一切情狀，量處如主文所示之刑，並決定其易科罰
    金之折算標準（刑法所採用貨幣單位係銀元，銀元一元相當於新台幣三元；以銀
    元佰元折算壹日相當於以新台幣玖佰元折算壹日）。又，刑法第四十一條第一
    項易科罰金規定於九十年一月十日修正公布，比較新舊法律適用結果，以新法較
    有利於行為人，應依同法第二條第一項前段規定，適用修正後規定以決定易科標
    準；併此說明。
四、因本件事證已臻明確，其他證據已無再予調查之必要，併此說明。
五、綜上所論，應依刑事訴訟法第三百四十三條、第二百九十九條第一項前段、刑法
    第二條第一項前段、第三百三十五條第一項、第四十一條第一項、罰金罰鍰提高
    標準條例第一條前段、第二條，判決如主文。
中      華      民      國      九十      年      十二    月    十二    日
    臺灣台北地方法院刑事第一庭
                                      法  官    吳燁山
右正本證明與原本無異。
如不服本判決，應於判決送達後十日內，向本院提出上訴狀（應附影本）。
（本件審理程序並未使用交互詰問程序）
                                      書記官    王黎輝
中      華      民      國      九十      年      十二    月    十二    日
附錄本案論罪科刑法條全文：
刑法第三百三十五條
意圖為自己或第三人不法之所有，而侵占自己持有他人之物者，處五年以下有期徒刑
、拘役或科或併科一千元以下罰金。
前項之未遂犯罰之。


司法院資訊處製作；財團法人民間司法改革基金會備份。
